【裁判字號】    98,訴,500
【裁判日期】    981215
【裁判案由】    確認債權不存在等
【裁判全文】
臺灣桃園地方法院民事判決               98年度訴字第500號
原      告  明鼎食品事業股份有限公司
法定代理人  乙○○
訴訟代理人  連耀霖律師
被      告  甲○○
訴訟代理人  林富華律師
上列當事人間確認債權不存在等事件，本院於民國98年12月1 日
言詞辯論終結，判決如下：
    主      文
原告之訴駁回。
訴訟費用由原告負擔。
    事實及理由
一、原告主張：
  (一)訴外人殷商食品股份有限公司（下稱殷商公司）於民國94年
    間標得桃園國際航空站第二航廈（下稱第二航廈）餐飲經營
    權，殷商公司得標後，將其中之管制區內4 樓北側D5區餐飲
    區及4 樓出境大廳之速食餐廳轉租給原告經營，故原告必須
    按月給付殷商公司租金。因殷商公司與被告間有債權債務關
    係存在，殷商公司有意將其對原告之租金債權讓與被告，訴
    外人丁○○、羅美憲、吳幸砡及被告等人乃於96年9 月4日
    至台北市中正區○○○路7 號3 樓之5 台灣台北地方法院所
    屬民間公證人邱瑞忠處，由丁○○代表殷商公司，羅美憲代
    理原告，吳幸砡代表新拍檔精品店，偕被告請求邱瑞忠公證
    人作成96年度北院民公忠字第028 號公證書（下稱系爭公證
    書），該公證書第4 項前段記載「明鼎食品事業股份有限公
    司自96年9 月15日起至98年9 月15日止，每月15日將其於桃
    園機場第二航廈管制區內D7區設櫃之全部營業額之20％給付
    甲○○，如不履行時，逕受強制執行。」。嗣被告持系爭公
    證書為執行名義，聲請鈞院民事執行處以97年度司執字第60
    759 號強制執行事件，就原告對多家銀行之存款債權實施強
    制執行，然而，系爭公證書第4 項並未記載一定之金額，並
    不符合公證法第13條第1 項第1 款所規定「一定數量」之要
    件，被告不得執系爭公證書聲請強制執行，此外，第二航廈
    管制區D7區自始均由訴外人伍鈞香有限公司（下稱伍鈞香公
    司）設櫃營業，原告從未在該區設櫃，根本無營業收入，自
    無從依系爭公證書第4 項之記載，就第二航廈管制區D7區設
    櫃全部營業額20％為給付。為此，原告依強制執行法第14條
    之規定，提起債務人異議之訴，請求撤銷鈞院民事執行處對
    原告所為之強制執行程序。
  (二)並聲明：鈞院97年度司執字第60759 號強制執行事件，對原
    告所為之執行程序應予撤銷。
二、被告則以：
  (一)鈞院97年度司執字第60759 號強制執行程序業已終結，原告
    應不得提起本件債務人異議之訴。
  (二)系爭公證書第4 項已載明原告同意自96年9 月15日起至98年
    9 月15日止，每月15日將其於第二航廈管制區內D7區設櫃之
    全部營業額之20％給付予被告，如不履行時，逕受法院強制
    執行等語，茲因原告從未依上揭約定履行債務，被告以系爭
    公證書為執行名義，聲請對原告之財產予以強制執行，應屬
    有據。
  (三)原告於鈞院97年度訴字第1941號確認債權存在事件之答辯中
    ，非但不爭執殷商公司標得第二航廈管制區內外餐廳經營權
    ，原告為殷商公司招募在現場設櫃經營餐飲業之合作廠商及
    系爭公證書、合作經營契約之真正等情，並自承殷商公司因
    被法院強制執行…經該航空站於97年11月21日終止合約。殷
    商公司既被終止合約，喪失經營權，無法再提供場地予…原
    告並已自現場撤櫃，已無營業收入等語，復保留由原告與殷
    商公司所提供其等間所簽訂之「桃園機場第二航廈管制區內
    設櫃聯營契約書」，足徵至少在殷商公司與交通部民用航空
    局桃園國際航空站終止契約前，原告均有在第二航廈管制區
    D7區設櫃營業，原告主張其從未在該區設櫃云云，顯非實在
    。
  (四)伍鈞香公司之核准設立日期為96年4 月16日，然伍鈞香公司
    之負責人丙○○竟證稱該公司在第二航廈管制區D7區之經營
    起訖期間為94年7 月1 日至97年11月21日，顯與其公示登記
    資料不符。又原告所提出由殷商公司與伍鈞香公司簽署之「
    桃園機場第二航廈管制區內設櫃聯營契約書（北D7區）」，
    非但為影本，又未記載簽訂日期，形式上真正已屬可議。又
    證人丙○○與原告法定代理人為兄弟關係，而原告公司與伍
    鈞香公司之會計均為其母鄭嵐芝，故原告與殷商公司縱事後
    再約定設櫃及分配區域暨調整事宜概與第三人無關，原告仍
    不足以證明債權有何消滅或妨礙事由存在。
  (五)並聲明：原告之訴駁回。
三、兩造不爭執之事項：
  (一)兩造原無債權債務關係，嗣訴外人殷商公司將其對原告之租
    金債權讓與被告，兩造及訴外人殷商公司於96年9 月4 日至
    台灣台北地方法院所屬民間公證人邱瑞忠公證人處，作成系
    爭公證書。
  (二)系爭公證書第四條約定「明鼎食品事業股份有限公司自96年
    9 月15日起至98年9 月15日止，每月15日將其於桃園機場第
    二航廈管制區內D7區設櫃之全部營業額之20％給付甲○○，
    如不履行時，逕受強制執行。」等語。
  (三)被告持系爭公證書為執行名義，聲請對原告為強制執行，經
    本院以97年度司執字第60759號強制執行事件受理在案。
四、兩造爭執之事項為：(一)本院97年度司執字第60759 號執行程
    序是否已終結？(二)兩造所簽訂之公證書能否作為執行名義？
    (三)原告得否以其與第三人殷商公司間並無第二航廈管制區D7
    區之租金債權存在，提起債務人異議之訴？茲分述如下：
  (一)本院97年度司執字第60759號執行程序是否已終結？
  1.按強制執行法第14條所定債務人異議之訴，以排除執行名義
    執行力為目的，各該條所謂強制執行程序終結，係指執行名
    義之強制執行程序終結而言，執行名義之強制執行程序，進
    行至執行名義所載債權全部達其目的時，始為終結。故執行
    名義所載債權，未因強制執行全部達其目的以前，對於某一
    執行標的物之強制執行程序雖已終結，債務人自得提起異議
    之訴。
  2.經查，本件被告聲請強制執行之金額為新台幣（下同）1,00
    0 萬元及執行費8 萬元，惟被告對原告聲請執行標的中除原
    告對第三人大眾銀行之存款債權13,930元、對第三人華南銀
    行之存款債權10,016元、對第三人台灣銀行桃園國際機場分
    行之存款債權65,870元、對第三人香港商香港上海匯豐銀行
    股份有限公司之存款債權18,363元經本院核發扣押命令，另
    原告對第三人中國信託商業銀行市府分公司（下稱中國信託
    銀行）之存款債權50,426元，經台灣台北地方法院執行處於
    98年2 月25日核發支付轉給命令，嗣中國信託銀行於98年3
    月4 日支付50,426元予本院，再原告對第三人永豐商業銀行
    股份有限公司士林分行（下稱永豐銀行）之存款債權9,552
    元，經台灣士林地方法院於98年4 月2 日核發支付轉給命令
    ，嗣永豐銀行於98年4 月14日支付9,292 元（扣除處理手續
    費260 元）予本院外，其餘執行標的或未見受囑託執行法院
    回覆，或由第三人聲明異議而告終結，此經本院依職權調閱
    上開執行卷宗核閱明確。查上開扣押命令及支付轉給命令所
    扣得及由第三人支付本院之金額迄今均未交付被告，足見被
    告聲請執行之債權尚未受償，本件執行程序仍在繼續執行中
    ，被告辯稱本件執行程序已終結，不得提起債務人異議之訴
    云云，顯非可採。
  (二)兩造所簽訂之公證書能否作為執行名義？
  1.按當事人請求公證人就下列各款法律行為作成之公證書，載
    明應逕受強制執行者，得依該證書執行之：一、以給付金錢
    或其他代替物或有價證券之一定數量為標的者。公證法第13
    條第1 項第一款定有明文。又按「兩造所訂之公證租約，僅
    載上訴人如有違約應給付違約金等語，既不能逕依該公證書
    證明上訴人確有違約，則上訴人應否給付違約金，自無從遽
    行斷定，顯與強制執行法第4 條第4 款所定之執行名義，須
    以依公證書可證明債權人得請求給付一定數量之金錢等為限
    之情形不符，即不得率就違約金予以強制執行。」，最高法
    院43年臺上字第524 號判例意旨參照。因於公證書約定逕受
    強制執行，目的係在減少訴訟紛爭，且依此公證書而取得執
    行名義，並未經訴訟程式，而無與確定判決有同一之效力，
    執行法院又為非訟法院，僅得依執行名義為強制執行，無權
    調查審認當事人實體上權利義務之爭執。是於公證書上約定
    逕受強制執行，應符合明確、適當、可能與適法等要件，使
    執行法院易於形式上審究，倘符合公證書所約定逕受強制執
    行之要件時，即准予強制執行；反之，不合公證書所約定逕
    受強制執行之要件，即如由公證書本身無法確定其金額或數
    量，須待公證書以外之資料始能確定者，即屬欠缺上開條文
    所稱「一定數量」之要件，而應駁回強制執行之聲請。
  2.經查，系爭公證書第4 條固記載「明鼎食品事業股份有限公
    司自96年9 月15日起至98年9 月15日止，每月15日將其於桃
    園機場第二航廈管制區內D7區設櫃之全部營業額之20％給付
    甲○○，如不履行時，逕受強制執行。」等語，惟該條款所
    約定之給付內容即原告在第二航廈管制區D7區之全部營業額
    之20％，經核並非明確、固定之金額，如欲確定該給付金額
    ，仍須提出原告每月營業額之相關資料，計算後始得確定之
    ，顯無從逕依該公證書證明原告應給付被告之租金若干，況
    原告復對於是否有在上開D7區設櫃及應否給付租金等情有所
    爭執，是執行法院無從遽行斷定被告之請求確定存在，揆諸
    上揭法條、判例意旨，本件被告據以聲請強制執行之公證書
    ，與強制執行法第4 條第1 項第4 款所定之執行名義，須以
    依公證書可證明債權人得請求給付金錢、有價證券或其他代
    替物者之一定數量為標的者有間，是被告所持之執行名義尚
    未成立，不得率據以強制執行。
  (三)原告得否以其與第三人殷商公司間並無第二航廈管制區D7區
    之租金債權存在，提起債務人異議之訴？
    按強制執行法第14條所定債務人異議之訴，係以排除執行名
    義之執行力為目的，如債權人無執行名義，債務人僅得於強
    制執行程序終結前，向執行法院聲明異議，不得提起異議之
    訴（最高法院91年度台上字第1647號判決參照）。本件被告
    所持之執行名義即系爭公證書欠缺公證法第13條第1 項第1
    款所定「一定數量」之要件，不得為執行名義，已如前述，
    該公證書對原告既不發生執行力，依上開說明，原告僅能依
    強制執行法第12條規定聲明異議，而不能依債務人異議之訴
    排除之，從而，原告以第三人殷商公司與原告間無第二航廈
    管制區D7區之租金債權存在為由，提起債務人異議之訴，究
    有未合。
五、綜上所述，被告所執之執行名義即系爭公證書尚未合法成立
    ，根本無執行力之可言，原告依強制執行法第14條第1 項之
    規定，訴請排除上開執行名義之執行力，亦即撤銷本院97年
    度司執字第60759 號強制執行事件對原告所為之強制執行程
    序，於法尚屬無據，應予駁回。
六、本件事證已臻明確，兩造其餘攻擊防禦方法及舉證，核與判
    決之基礎及結果無影響，無庸一一論列，附此敘明。
七、據上論結，本件原告之訴為無理由，依民事訴訟法第78條，
    判決如主文。
中    華    民    國    98    年    12    月    15    日
                  民事第二庭    法  官  劉佩宜
以上正本係照原本作成
如對本判決上訴，須於判決送達後20日內向本院提出上訴狀
中    華    民    國    98    年    12    月    15    日
                                書記官  賴柏仲


司法院資訊處製作；財團法人民間司法改革基金會備份。
